# 请教陈版：同一母公司下多主体持有上市公司股权的计量问题

提问人：HSJWZN 时间：2019-10-18 13:59:33
请教陈版：
背景：A 与 B 同为甲管理人设立的合伙制基金，且 A、B 作为一致行动人合计取得 C 上市公司30% 股权（但单一比例均不到 20%），超过上市公司原第一大股东持股比例。
问题：实质是交易性金融资产与长期股权投资的区分问题，是否会因持有方是否为投资性主体而产生差别，即当重大影响与投资性主体重合时，优先适用哪个的问题。
具体如下：
1 、A、B 单体报表层面如何对持有的 C 上市公司股权进行计量？
① 是否会根据是否派驻董事、是否参与公司经营进而判断对 C 公司有无重大影响？如有重大影响作为长投采用权益法核算，如无重大影响，则作为交易性金融资产核算；
② 或者如能直接认定 A、B 属于投资性主体，不考虑是否有重大影响直接将持有的 C公司股权作为交易性金融资产核算；
2 、甲公司合并报表层面是否应将 C 上市公司纳入合并范围？如问题 1 所述，个别报表层面计量政策选择是否影响甲公司合并报表层面的对 C 公司的计量，如 A、B 选择以交易性金融资产进行核算（无论上述路径 ① 或②），甲公司能否将C 公司纳入合并（即 A、B如作为投资性主体，或者对C 均无重大影响，甲公司还能否将C 进行合并）？
以上请陈版解答，万分感谢。

回答人：chenyiwei
根据《企业会计准则第 2 号——长期股权投资（ 2014 年修订）》第三条：“风险投资机构、共同基金以及类似主体持有的、在初始确认时按照《企业会计准则第 22 号——金融工具确认和计量》的规定以公允价值计量且其变动计入当期损益的金融资产，投资性主体对不纳入合并财务报表的子公司的权益性投资，以及本准则未予规范的其他权益性投资，适用《企业会计准则第 22号——金融工具确认和计量》。”
《企业会计准则第 33 号——合并财务报表（ 2014 年修订）》第二十一条：“如果母公司是投资性主体，则母公司应当仅将为其投资活动提供相关服务的子公司（如有）纳入合并范围并编制合并财务报表；其他子公司不应当予以合并，母公司对其他子公司的投资应当按照公允价值计量且其变动计入当期损益。”
从该规定看，风险投资机构、共同基金以及类似主体对联营企业的股权投资似乎可以有会计政策选择，即选择作为金融资产核算或者作为长期股权投资按权益法核算。但是，如果该风险投资机构、共同基金以及类似主体同时符合合并报表准则中对 “投资性主体” 的定义和判断标准的规定，则建议优先选用金融攻击准则。权益法核算与作为投资性主体的定义和相关逻辑不一致。如果是投资性主体对不纳入合并报表范围的子公司投资，则没有会计政策选择，直接作为金融资产核算。
甲作为基金管理人，很多情况下是代理人，并不控制其所管理的基金，因此不存在是否需合并 C 的问题。